臺灣板橋地方法院民事判決　　　　　　　 94年度訴字第546號
原　　　告　甲○○
訴訟代理人　王如玄律師
　　　　　　李文健律師
被　　　告　乙○○
訴訟代理人　黃丁風律師
　　　　　　黃雅羚律師
　　　　　　黃敬唐律師
上列當事人間債務人異議之訴等事件，經本院於民國94年10月6
日言詞辯論終結，判決如下：
    主      文
原告之訴駁回。
訴訟費用由原告負擔。
    事實及理由
一、原告主張：兩造於民國89年7 月27日結婚，91年3 月原告以
    婚前財產約新台幣（下同）90萬元支付頭期款，加以貸款共
    計360 萬元，購買位於三重市○○路50巷53號之房屋1 棟（
    下稱系爭房屋），並登記於原告之名下。91年底，被告疑心
    任職於台新國際商業銀行（下稱台新銀行）之原告與其同事
    陳依婷之間有曖昧行為，便經常以此為故，和原告爭吵不休
    ，並要求離婚。92年2 月10日，被告之母游琇珍竟偕同其姐
    游琇珠至陳依婷公司吵鬧，原告知悉後，遂至陳依婷公司，
    欲緩和當時氣氛，孰料被告之母不願停止吵鬧，嗣後游琇珍
    與游琇珠強將原告載往一陌生之地，不斷對原告施以疲勞轟
    炸、要求與被告離婚並將系爭房屋過戶予被告，原告迫於無
    奈遂依其要求書寫協議書1 紙（下稱系爭協議書），參以系
    爭協議書中載有：「本人甲○○願以現有名下房屋，並以付
    清貸款為原則為條件，與魏佑竹（即被告更名前之姓名）解
    除婚姻關係．．．」，足見此係兩造預先約定協議離婚之條
    件。嗣於同年5 月20日，兩造再度協議離婚之條件，被告要
    求除依系爭協議書之內容外，原告須再簽發100 萬元之本票
    1 紙予被告，以擔保系爭房屋貸款之付清，此外，被告並要
    求原告須給付72萬元作為協議離婚後之補償，且須簽發票面
    金額各為12萬元之本票6 紙作為擔保，原告為求與被告好聚
    好散，遂簽發如附表一所示之本票7 紙，票面金額共計172
    萬元予被告。然其後原告知悉被告在外結交男友，便覺受騙
    ，原告先前所同意協議離婚條件之認知基礎既生鉅變，故原
    告不願再按該條件與被告協議離婚。如附表一所示本票之簽
    發，係為擔保兩造就協議離婚所涉之財產權分配，惟兩造始
    終未辦理離婚登記，前提要件未成就，兩造就協議離婚所涉
    之財產權分配，自尚未生效，故原告不因此對被告負有172
    萬元之票據債務，如附表一所示之本票7 紙之債權顯不存在
    。其後，兩造雖於94年7 月6 日辦理協議離婚登記，惟觀諸
    該離婚協議書內容並不涉及財產權分配，原告當不因而對被
    告負有任何債務。綜上，系爭本票債權既不存在，詎被告竟
    執之聲請強制執行，由台灣板橋地方法院民事執行處以94年
    度執字第3385號受理，致原告受有損害，為此爰依強制執行
    法第14條第2 項規定提起債務人異議之訴等情，並聲明：（
    一）確認被告持有原告所簽發如附表一所示之本票7 紙，票
    面金額共計172 萬元之本票債權不存在；（二）本院94年度
    執字第3385號強制執行事件所為之強制執行程序應予撤銷。
二、被告則以：兩造係於86年間開始認識進而交往結婚，婚後原
    告自91年底與同事陳依婷之間發生逾矩不檢之行為，被告遲
    等不見原告之善意回應，嗣於92年2 月10日，被告之母游琇
    珍偕同其姐游琇珠共同前往陳依婷所任職位於內湖之台新銀
    行辦公室，希望陳依婷停止與原告來往，陳依婷隨即通知原
    告前來，並於台新銀行之公司主管要求下，前往他處繼續協
    商，原告執意與陳依婷繼續來往而不願返家，表示願以系爭
    房屋，並以付清貸款為條件，與被告解除婚姻關係，簽有系
    爭協議書1 紙。詎料原告事後反悔，一再藉詞推拖拒絕履行
    ，被告不得已始於同年5 月20日，至系爭房屋處與原告協商
    ，原告為達早日與被告離婚之目的，即同意以每月1 萬元作
    為彌補被告與原告交往6 年期間之補償金，6 年共計72萬元
    ；另外，原告亦同意將系爭房屋移轉過戶予被告，但目前房
    屋仍有銀行貸款約100 萬元，原告希望被告予其1 個月時間
    籌錢付清貸款後再辦理過戶事宜，被告同意上開條件，惟恐
    原告口說無憑，因而要求原告須簽發如附表一所示之本票7
    紙以供擔保。是如附表一所示之本票7 紙，其中編號二至七
    所示票面金額各為12萬元之本票6 紙，係原告同意彌補被告
    與原告交往6 年期間之補償金，至編號一所示票面金額為10
    0 萬元之本票，則係原告願以1 個月時間籌足100 萬元後交
    予被告作為清償系爭房屋銀行貸款之用，原告自應先給付17
    2 萬元票款予被告後，被告始同意與原告辦理協議離婚手續
    。兩造間就如附表一所示之本票票款之給付，並未附有以協
    議離婚生效為停止條件；縱認如附表一所示之本票7 紙附有
    協議離婚生效之停止條件，兩造業已於94年7 月6 日辦妥離
    婚登記，協議離婚既已生效，則停止條件應已成就，原告自
    應給付被告172 萬元票款，孰料原告仍拒絕履行兩造之協議
    ，是兩造間存有172 萬元之本票債權債務關係甚明，被告執
    如附表一所示之本票7 紙據以聲請本票裁定，並經法院准予
    執行繼而拍賣系爭房屋，於法並無未合等語。並聲明：原告
    之訴駁回。
三、經查本件被告以其持有原告所簽發如附表一所示之本票7 紙
    為由，聲請本院以93年度票字第10491 號民事裁定准予強制
    執行，並經被告聲請本院以94年度執字第3385號，強制執行
    原告所有如附表二所示之不動產在案，本院對系爭不動產進
    行查封、拍賣公告，尚未拍定，而該民事裁定所憑之如附表
    一所示之本票7 紙為原告所親自簽發，其上未載有到期日，
    發票日則為92年5 月20日，及系爭協議書為原告親筆所寫，
    如附表二所示之不動產登記為原告所有，兩造已於94年7 月
    6 日辦妥協議離婚登記等事實，為兩造所不爭，並有強制執
    行聲請狀、前開民事裁定、建物及土地登記謄本、協議書、
    離婚協議書影本各1 份、本票影本7 紙為證，核屬相符，並
    經本院調閱前開執行卷宗核閱屬實，自堪信為真實。
四、本件兩造主要之爭點在於：如附表一所示之本票7 紙之債權
    是否存在？亦即本票債權，是否附有以兩造協議離婚生效為
    停止條件，原告依強制執行法第14條第2 項提起債務人異議
    之訴，是否有理由？茲析述如下：
（一）按附停止條件之法律行為，於條件成就時，發生效力，民
      法第99條第1 項定有明文。原告主張如附表一所示之本票
      7 紙之原因關係為協議離婚之條件，兩造協議離婚條件內
      容之發生，係以離婚生效為停止條件，惟兩造均未依該條
      件內容辦理協議離婚，該法律關係自因停止條件未成就而
      不生效力，故本票債權自不存在等情；被告則以如附表一
      所示之本票7 紙並未附有協議離婚生效之停止條件，縱認
      附有該停止條件，然兩造業已於94年7 月6 日辦妥離婚登
      記，協議離婚既已生效，則停止條件應已成就，本票債權
      存在，原告自應給付被告17 2萬元票款等語置辯。經查：
      原告主張如附表一所示之本票7 紙附有協議離婚生效之停
      止條件，無非係以系爭協議書中載有：「本人甲○○願以
      現有名下房屋，並以付清貸款為原則為條件，與魏佑竹（
      即被告更名前之姓名）解除婚姻關係．．．」等語為其主
      要論據，惟觀諸系爭協議書之文義所示，兩造並未明確約
      定協議離婚生效為停止條件，且被告係依兩造於92年5 月
      20日之協議，當日原告所簽發之本票請求給付票款，又本
      件情狀核與原告所引最高法院85年度台上字第3020號判決
      所示情形有間，自不得比附援引而為有利於原告之認定，
      是尚難逕認兩造就如附表一所示之本票7 紙，附有協議離
      婚生效之停止條件，原告主張被告就如附表一所示之本票
      7 紙之債權不存在，自非可取。再者，縱認如附表一所示
      之本票7紙 附有以協議離婚生效之停止條件，兩造既已於
      94年7 月6 日辦妥離婚登記，協議離婚既已生效，則停止
      條件應已成就，本票債權存在，原告在票據上簽名者，自
      應依票上所載文義負責，給付被告172 萬元票款。至原告
      所主張兩造於94年7 月6 日係以無條件辦理協議離婚登記
      ，而未以原告給付被告172 萬元票款之條件辦理離婚登記
      等語，然此均為被告所否認，且依系爭離婚協議書內容以
      觀，除兩造有同意辦理協議離婚登記外，其餘事項俱未有
      所載，是以尚難執系爭離婚協議書遽認被告係無條件放棄
      如附表一所示本票7 紙之債權，職是之故，原告請求確認
      被告持有原告所簽發如附表一所示之本票7 紙，票面金額
      共計172 萬元之本票債權不存在，為無理由，應予駁回。
（二）次按執行名義無確定判決同一之效力者，於執行名義成立
      前，如有債權不成立或消滅或妨礙債權人請求之事由發生
      ，債務人亦得於強制執行程序終結前提起異議之訴，強制
      執行法第14條第2 項亦有明文。本院94年度執字第3385號
      強制執行事件，被告持以聲請強制執行之執行名義為本院
      93年度票字第10491 號本票裁定，該項執行名義係無與確
      定判決同一效力者，原告自得以兩造就如附表一所示之本
      票債權不存在事由係發生於執行名義成立前，依前揭條文
      提起債務人異議之訴。惟查，兩造就如附表一所示之本票
      債權既係存在，業如前述，則被告執本票裁定對原告所有
      如附表二所示之不動產所為之強制執行程序於法尚無不合
      ，原告主張該強制執行程序應予撤銷，洵屬無據。
五、從而，原告提起本件債務人異議之訴，請求判決（一）確認
    被告持有原告所簽發如附表一所示之本票7 紙，票面金額共
    計172 萬元之本票債權不存在；（二）本院94年度執字第33
    85號強制執行事件所為之強制執行程序應予撤銷；皆無理由
    ，應予駁回。
六、本件事證已臻明確，兩造其餘主張及攻擊防禦方法，核與判
    決結果不生影響，爰不一一論述，附此敘明。
七、訴訟費用負擔之依據：民事訴訟法第79條。
中　　華　　民　　國　　94　　年　　10　　月　　20　　日
                  民事第二庭    法　官　連士綱
以上正本係照原本作成
如對本判決上訴，須於判決送達後20日內向本院提出上訴狀
中　　華　　民　　國　　94　　年　　10　　月　　21　　日
                                書記官　李宏明
┌───────────────────────────────────┐
│ 附表一：                                                             │
├───┬────┬─────┬──────┬─────┬───────┤
│ 編號 │ 發票人 │  發票日  │  票面金額  │  提示日  │  票據號碼    │
├───┼────┼─────┼──────┼─────┼───────┤
│  一  │ 甲○○ │ 92.05.20 │   100萬元  │   未載   │    436401    │
├───┼────┼─────┼──────┼─────┼───────┤
│  二  │ 甲○○ │ 92.05.20 │    12萬元  │   未載   │    436402    │
├───┼────┼─────┼──────┼─────┼───────┤
│  三  │ 甲○○ │ 92.05.20 │    12萬元  │   未載   │    436403    │
├───┼────┼─────┼──────┼─────┼───────┤
│  四  │ 甲○○ │ 92.05.20 │    12萬元  │   未載   │    436404    │
├───┼────┼─────┼──────┼─────┼───────┤
│  五  │ 甲○○ │ 92.05.20 │    12萬元  │   未載   │    436405    │
├───┼────┼─────┼──────┼─────┼───────┤
│  六  │ 甲○○ │ 92.05.20 │    12萬元  │   未載   │    436406    │
├───┼────┼─────┼──────┼─────┼───────┤
│  七  │ 甲○○ │ 92.05.20 │    12萬元  │   未載   │    436407    │
└───┴────┴─────┴──────┴─────┴───────┘
┌───────────────────────────────────┐
│ 附表二：                                                             │
├───┬────┬─────┬──────┬─────┬───────┤
│ 編號 │  種類  │ 所有權人 │  地號或建號│  面積    │  所有權比例  │
├───┼────┼─────┼──────┼─────┼───────┤
│  一  │  土地  │  甲○○  │三重市三重埔│260 平方公│  10000分之943│
│      │        │          │段竹圍子小段│尺        │              │
│      │        │          │0000-0000 地│          │              │
│      │        │          │號          │          │              │
├───┼────┼─────┼──────┼─────┼───────┤
│  二  │  建物  │  甲○○  │三重市三重埔│62.25 平方│  全部        │
│      │        │          │段竹圍子小段│公尺（含陽│              │
│      │        │          │00000-000 建│台8.99平方│              │
│      │        │          │號          │公尺及共同│              │
│      │        │          │            │使用部分63│              │
│      │        │          │            │1 建號）  │              │
└───┴────┴─────┴──────┴─────┴───────┘
